【裁判字號】    97,交聲,2174
【裁判日期】    971014
【裁判案由】    聲明異議
【裁判全文】
臺灣臺中地方法院交通事件裁定        97年度交聲字第2174號
原處分機關  交通部公路總局臺中區監理所豐原監理站
異  議  人
即受處分人  甲○○
上列異議人因違反道路交通管理處罰條例案件，對於交通部公路
總局臺中區監理所豐原監理站於民國九十七年六月二十六日所為
之裁決（豐監稽違字第裁六三－Ｚ00000000號裁決書）
聲明異議，本院裁定如下：
    主    文
原處分關於吊扣汽車駕駛執照拾貳個月部分撤銷。
甲○○汽車駕駛人駕駛汽車，經測定酒精濃度超過規定標準，吊
扣普通小型車駕駛執照壹年。
    理    由
一、原處分意旨略以：異議人即受處分人楊培榮（下稱受處分人
    ）駕駛車牌號碼ＭＢ－三三○七號自用一般小客車，於民國
    （下同）九十七年六月二十四日一時四十三分許，在國道四
    號高速公路西向一點二公里處，因「經酒精濃度測定值為每
    公升○．四三毫克駕車行駛公路」、「未帶駕照」之違規，
    經內政部警政署國道公路警察局第三警察隊員警以公警局交
    字第Ｚ00000000號違反道路交通管理事件通知單舉
    發。嗣原處分機關於九十七年六月二十六日以豐監稽違字第
    裁六三－Ｚ00000000號裁決書，依道路交通管理處
    罰條例第三十五條第一項第一款、第二十五條第三款規定，
    裁處受處分人罰鍰新臺幣（下同）三萬四千八百元，吊扣其
    汽車駕駛執照十二個月，施以道安講習，逾期則依裁決書處
    罰主文規定裁處，於法並無不合等語。
二、聲明異議意旨略以：受處分人於九十七年六月二十四日一時
    四十三分許，於國道四號公路因酒駕遭警員攔檢，須吊扣受
    處分人自用小客車及普通大貨車駕照各一張，但因受處分人
    駕駛小客車違規，平時需仰賴貨車至外縣市運送貨物，以維
    持全家生計，爰依法聲明異議請求准予留用普通大貨車駕照
    等語。
三、按「汽車駕駛人，駕駛汽車經測試檢定有酒精濃度超過規定
    標準者，處新臺幣一萬五千元以上六萬元以下罰鍰，並當場
    移置保管該汽車及吊扣其駕駛執照一年。」、「汽車駕駛人
    有飲用酒類或其他類似物後其吐氣所含酒精濃度超過每公升
    ○．二五毫克或血液中酒精濃度超過百分之○．○五以上者
    ，不得駕車。」，道路交通管理處罰條例第三十五條第一項
    第一款、道路交通安全規則第一百一十四條第二款分別定有
    明文。
四、次按道路交通管理處罰條例第六十八條業於九十四年十二月
    十四日修正，並自九十五年三月一日施行，修正前之道路交
    通管理處罰條例第六十八條規定：「汽車駕駛人，因違反本
    條例及道路交通安全規則之規定，受吊扣或吊銷駕駛執照處
    分時，吊扣或吊銷其持有各級車類之駕駛執照。」，其立法
    意旨在於違規行為對道路交通秩序之維持及道路交通安全已
    生較大之影響，故規定吊扣或吊銷其持有各級車類之駕駛執
    照，以限制其繼續駕車行駛道路之權利，其係屬駕駛行為之
    限制，並不因所持駕駛執照種類不同而有所差異。而修正後
    之道路交通管理處罰條例第六十八條規定：「汽車駕駛人，
    因違反本條例及道路交通安全規則之規定，受吊銷駕駛執照
    處分時，吊銷其持有各級車類之駕駛執照。」，其立法理由
    略以：「原條文將違法或違規駕駛人所持有各級車類之駕駛
    執照一併吊扣或吊銷，失之過酷，影響人民工作及生活甚鉅
    ，爰修正之」等語。故依修正後道路交通管理處罰條例第六
    十八條之規定，受吊扣駕駛執照處分，不再吊扣其持有各級
    車類之駕駛執照，僅於受吊銷駕駛執照處分時，始吊銷其持
    有各級車類之駕駛執照，而限縮修正前條文之適用範圍，即
    受吊扣駕駛執照處分，不再本條規定適用之列。是依上開規
    定受吊銷駕照處分者，仍維持吊銷其持有各級車類之駕駛執
    照，至於受吊扣駕照處分者，則僅吊扣其違法或違規當時所
    駕駛車輛之駕駛執照，不再吊扣其持有各級車類之駕駛執照
    ，其理甚明（臺灣高等法院臺中分院九十六年度交抗字第一
    三六號、第六四八號、九十七年度交抗字第六三二號裁定意
    旨參照）。
五、經查：
（一）本件交通部公路局臺中區監理所豐原監理站上開裁決書，
      已於九十七年六月二十六日由受處分人到案簽收，有交通
      部公路總局臺中區監理所豐原監理站違反道路交通管理事
      件裁決書送達證一紙在卷可稽。又原處分機關地址位於臺
      中縣豐原市臺中縣豐原市○○路一二○號，依道路交通案
      件處理辦法第十二條、法院訴訟當事人在途期間標準第二
      條、第四條第一項第二款規定，本件聲明異議之在途期間
      應為三日，是本件法定期限之末日即為九十七年七月十九
      日係星期六之假日，則本件經核算結果，受處分人得提起
      聲明異議之最後期日，應為九十七年七月二十一日，則受
      處分人於九十七年七月二十一日（原處分機關誤認為九十
      七年七月十六日）提起本件聲明異議，此有受處分人提出
      之聲明異議狀上所蓋之交通部公路總局臺中區監理所豐原
      監理站總收文章之日期足資可佐，是本件並未逾法定期限
      ，合先敘明。
（二）本件受處分人持有普通大貨車駕駛執照駕駛上開普通小客
      車，經檢測後酒精濃度超過規定標準之違規事實，為受處
      分人所不爭執，亦有內政部警政署國道公路警察局公警局
      交字第Ｚ00000000號違反道路交通管理事件通知
      單（下稱舉發通知單）、交通部公路總局臺中區監理所豐
      原監理站豐監稽違字第裁六三－Ｚ00000000號裁
      決書與送達證影本各一份附卷可稽，本件違規事實洵堪認
      定。
（三）又本件受處分人上開違規行為係發生於九十七年六月二十
      四日，自應適用修正後之道路交通管理處罰條例第六十八
      條規定。且修正後道路交通管理處罰條例第六十八條之規
      定，既將「吊扣」等字刪除，是依上開說明，受處分人受
      吊扣駕駛執照處分時，自不得再吊扣其持有各級車類之駕
      駛執照，故原處分機關於作成吊扣駕駛執照處分時，應就
      行為人所應吊扣之駕駛執照種類予以限定，始符合依法行
      政原則。而受處分人為本件違規行為時，係駕駛普通小客
      車，此有上開舉發通知單附卷可憑，揆諸前開說明，其依
      法所受之處分應為限制其駕駛普通小客車之權利，即應吊
      扣其小型車普通駕駛執照，自不能越級限制其駕駛普通大
      貨車之權利。原處分機關未審酌及此，誤認受「吊扣」處
      分時，如無當時駕駛車種之駕駛執照，仍應吊扣其持有之
      其他車種之駕駛執照，而為吊扣受處分人所持有之普通大
      貨車駕駛執照十二個月之處分，顯已違反行政程序法第六
      條、第七條所揭示之平等原則及比例原則，非僅於法不合
      ，亦剝奪受處分人駕駛普通大貨車之權利，對其之工作權
      造成極大侵害，且與道路交通管理處罰條例第六十八條立
      法意旨不符，原處分即難謂合法。
（四）至於公路機關因汽車駕駛人取得高一級車類之駕駛資格者
      ，應換發駕駛執照，並准其駕駛較低級車類之車輛，而已
      領有普通大貨車駕駛執照者，得駕駛小型車、輕型機器腳
      踏車的規定，而於現行實務上基於一人一照原則僅逐級核
      給汽車駕駛執照一張，致持有普通大貨車駕駛執照者，因
      駕駛普通小客車違規，而須吊扣小型車普通駕駛執照時，
      產生技術層面之困難，惟行政機關本應時時因應法令之變
      更，而精進其行政執行成效，斷不得因技術層面之困難，
      而置相關法令於不顧，甚或逾越比例原則，是技術層面的
      問題，要難據為原處分並無不當之理由，併此敘明。
六、綜上所述，本件原處分機關未審酌吊扣「汽車駕駛執照」十
    二個月所生之法律效果，將包括受處分人持有各級駕駛執照
    十二個月之駕車行路資格及權利均予剝奪，與前開修正意旨
    有違，原處分逕為吊扣「汽車駕駛執照」十二個月部分之裁
    決，難認允當，本件聲明異議為有理由，應由本院將原處分
    關於吊扣「汽車駕駛執照」十二個月部分之裁罰撤銷，並就
    該撤銷部分改諭知如主文第二項所示之處分。至原處分機關
    另裁處受處分人罰鍰及施以道安講習部分，聲明異議意旨並
    未指摘及此，本院即無由審酌，併此敘明。
七、據上論斷，應依道路交通管理處罰條例第八十七條第二項，
    道路交通案件處理辦法第二十條前段規定，裁定如主文。
中    華    民    國    97    年    10    月    14    日
                      交通法庭  法  官  林慶郎
上正本證明與原本無異。
如不服本裁定應於送達後5日內向本院提出抗告狀（須附繕本）
。
                                書記官  廖春玉
中    華    民    國    97    年    10    月    14    日


司法院資訊處製作；財團法人民間司法改革基金會備份。
